臺灣高雄地方法院民事裁定
108年度消債清字第208號
聲  請  人  蔡佩芳  
0000000000000000

代  理  人  陳靜娟律師
上列當事人因消費者債務清理事件聲請清算，本院裁定如下：
    主  文
聲請人蔡佩芳自中華民國一百零九年一月二十日下午四時起開始
清算程序。
命司法事務官進行本件清算程序。
    理  由
一、聲請意旨略以：伊無力清償債務，曾於民國108年8月22日向
    本院聲請調解債務清償方案，惟調解不成立。又伊未經法院
    裁定開始更生程序或許可和解或宣告破產，爰聲請清算等語
    。
二、按債務人不能清償債務或有不能清償之虞者，得依本條例所
    定更生或清算程序，清理其債務；債務人對於金融機構負債
    務者，在聲請更生或清算前，應向最大債權金融機構請求協
    商債務清償方案，或向其住、居所地之法院或鄉、鎮、市、
    區調解委員會聲請債務清理之調解；自債務人提出協商請求
    之翌日起逾30日不開始協商，或自開始協商之翌日起逾90日
    協商不成立，債務人得逕向法院聲請更生或清算；債務人於
    法院裁定開始更生程序或許可和解或宣告破產前，得向法院
    聲請清算；法院開始清算程序之裁定，應載明其年、月、日
    、時，並即時發生效力；法院裁定開始更生或清算程序後，
    得命司法事務官進行更生或清算程序；必要時，得選任律師
    、會計師或其他適當之自然人或法人1人為監督人或管理人
    ，消費者債務清理條例（下稱消債條例）第3條、第151條第
    1項、第153條、第80條前段、第83條第1項、第16條第1項分
    別定有明文。
三、經查：
  ㈠聲請人前於108年8月22日向本院聲請調解債務清償方案，經
    本院108年度司消債調字第434號受理，於同年9月16日調解
    不成立，聲請人並於同日以言詞聲請清算等情，業經本院調
    閱上開調解卷宗核閱無訛。
  ㈡次查，聲請人於106年及107年度申報所得分別為新臺幣（下
    同）0元、19,084元（薪資所得），惟其自陳聲請清算前2年
    內有薪資所得共209,900元，名下無財產，勞工保險於108年
    4月24日退保，其國泰人壽2張保單之要保人均為其母親李素
    雲。又聲請人曾任職建安中醫診所，自107年7月起於高雄市
    小港區之二苓仙光藥局擔任門市人員，月薪約為15,000元，
    另有加班費，據其自行提出108年2月至9月之薪資條所載為1
    5,100元至16,328元不等，未領取社會局補助，另陳父母不
    定額資助，小姑王祝君則切結每月資助10,000元等情，此有
    財產及收入狀況說明書（調解卷第5至6頁）、財團法人金融
    聯合徵信中心前置協商專用債權人清冊（調解卷第12至13頁
    ）、財政部高雄國稅局106年及107年度綜合所得稅各類所得
    資料清單及總歸戶財產查詢清單（調解卷第14至16頁）、薪
    資條（調解卷第17至21頁、本案卷第35至38頁）、勞工保險
    被保險人投保資料表（調解卷第22頁）、二苓仙光藥局回覆
    （本案卷第13頁）、債權人清冊（本案卷第17頁）、信用報
    告（本案卷第22頁）、戶籍謄本（本案卷第23頁）、資助切
    結書（本案卷第39頁）、存摺（本案卷第53至55頁）、商業
    保險投保資料查詢結果表（本案卷第57頁）、高雄市政府社
    會局社會福利資訊料查詢表（本案卷第72至74頁）、國泰人
    壽保險股份有限公司函（本案卷第85至86頁）等在卷可參。
    則在查無聲請人有其他收入來源之情形下，本院認以其月薪
    16,328元加計小姑王祝君切結每月資助10,000元，合計26,3
    28元作為核算聲請人現在償債能力之基礎，堪認妥適。
  ㈢關於聲請人個人日常必要支出部分，聲請人陳稱與配偶王寶
    億及2名子女共同租屋居住，每月房租15,000元，未領取租
    金補助，此有房屋租賃契約書（承租人為王寶億）、ATM交
    易明細單及高雄市政府都市發展局函在卷可稽（本案卷第58
    至64頁、第84頁）。按債務人必要生活費用，以最近一年衛
    生福利部或直轄市政府所公告當地區每人每月最低生活費一
    點二倍定之，消債條例第64條之2第1項定有明文。本院參酌
    衛福部社會司所公告109年度高雄市最低生活費標準為13,09
    9元。又該最低生活費用之標準，係照當地最近1年平均每人
    消費支出60％，依其基準之家庭收支調查報告調查表格式所
    示有關經常性支出之調查項目，其原即包括利息支出、食品
    、衣著、房租及水費、電費、醫療保健、交通、娛樂、教育
    等基本生活需求。本院認在聲請人並無特殊需求，應以此最
    低生活費之1.2倍即15,719元認係其個人必要生活費用。
  ㈣至扶養部分，聲請人主張須扶養2名未成年子女，每月扶養費
    各5,000元。經查，聲請人與配偶王寶億育有之長子王○億係
    93年生，現就讀小港高中，長女王○婷係94年生，2名子女於
    106年及107年度申報所得均為0元、名下均無財產、均無領
    取社會局補助等情，此有戶籍謄本、所得資料及財產查詢清
    單、存摺、學生證、學雜費繳費收據、高雄市政府社會局社
    會福利資訊料查詢表等在卷可憑（見本案卷第24頁、第28至
    33頁、第49至52頁、第65至68頁、第78至83頁）。扶養費用
    部分，參照民法第1118條、第1119條規定，其負扶養義務之
    程度，亦應考量其目前身負債務之窘境，所負擔之扶養義務
    能力，自非與一般人難謂為相當，並依消費者債務清理條例
    第64條之2第1項及第2項規定，債務人必要生活費用，以最
    近一年衛生福利部或直轄市政府所公告當地區每人每月最低
    生活費一點二倍定之；受扶養者之必要生活費用，準用第1
    項規定計算基準數額，並依債務人依法應負擔扶養義務之比
    例認定之，而109年度高雄市每人每月生活所必需即為最低
    生活費標準13,099元之1.2倍即15,719元，則除有特殊情形
    並有證據證明者外，聲請人所應負擔其未成年子女每月之扶
    養費自宜以此為度，始得認係必要支出，是在無其他更為詳
    實之資料可供佐證之情形下，本院認即應以109年度高雄市
    每人每月之生活所必需15,719元，由聲請人與配偶共同分擔
    後，聲請人負擔2名子女每月之扶養費即應以15,719元（計
    算式：15,719×2÷2＝15,719）為度，而聲請人主張每月支出
    扶養費共10,000元，低於本院計算之基準，係屬合理。
  ㈤綜上所述，以聲請人現每月收入26,328元為其償債能力基準
    ，扣除個人必要生活費15,719元及子女扶養費10,000元後，
    餘609元，而聲請人目前負債總額為13,549,834元（參調解
    卷第57頁以下、第90頁及債權人清冊，包括：台新銀行、臺
    灣土地銀行、第一銀行、彰化銀行、上海商業儲蓄銀行、台
    北富邦銀行、國泰世華銀行、花旗銀行、聯邦銀行、遠東銀
    行、元大銀行、永豐銀行、良京實業公司、新加坡商艾星國
    際公司、滙誠第一資產公司），以聲請人每月所餘按月攤還
    結果，需約1,854年（計算式：13,549,834÷609÷12＝1,854.1
    ）始能清償完畢，堪認聲請人確有不能清償債務之情事，則
    聲請人向本院聲請清算，應予准許，爰命司法事務官進行本
    件清算程序。
四、依消債條例第11條第1項、第83條第1項、第16條第1項，裁
    定如主文。
中　　華　　民　　國　　109 　年　　1 　　月　　20　　日
                  民事庭　法　官　賴寶合
以上正本係照原本作成。
本裁定不得抗告。
中　　華　　民　　國　　109 　年　　1 　　月　　20　　日
                          書記官  胡美儀